【裁判字號】    90,易,66
【裁判日期】    900223
【裁判案由】    違反毒品危害防制條例
【裁判全文】
臺灣雲林地方法院刑事判決                              九十年度易字第六六號
    公  訴  人  臺灣雲林地方法院檢察署檢察官
    被      告  甲○○
右列被告因違反毒品危害防制條例案件，經檢察官提起公訴（八十九年度毒偵字第一
四九三號），本院判決如左：
    主  文
甲○○施用第二級毒品，處有期徒刑肆月，如易科罰金，以參佰元折算壹日。
    事  實
一、甲○○前因施用第一級毒品海洛因案件，經本院以八十八年度毒聲字第四七○號
    裁定送觀察、勒戒後，認無繼續施用毒品之傾向，由台灣雲林地方法院檢察署檢
    察官於民國八十八年五月三日以八十八年度偵字第二二五一號為不起訴處分確定
    ；竟又再因施用第一級海洛因案件，經本院以八十八年度毒聲字第一四八八號裁
    定送觀察勒戒後，有繼續施用毒品傾向，復經本院依檢察官之聲請以八十九年度
    毒聲字第二二一號裁定令入戒治處所施以強制戒治一年，另經本院於八十九年二
    月二十九日以八十九年度訴字第六九號判處有期徒刑六月確定。嗣其強制戒治之
    執行，因已屆滿三月，成效經評定為合格，認無繼續戒治之必要，乃由本院依檢
    察官之聲請，於八十九年六月十五日以八十九年度毒聲字第八一七號裁定停止戒
    治，所餘戒治期間付保護管束，並於八十九年七月十日執行。詎甲○○於停止戒
    治期間，竟於八十九年九月七日或其前四日內某時，在不詳地點，施用第二級毒
    品甲基安非他命（下稱甲基安非他命）一次。經台灣雲林地方法院檢察署觀護人
    於八十九年九月七日依法採尿送驗而查獲上情。
二、案經台灣雲林地方法院檢察署檢察官自動檢舉偵查起訴。
    理  由
一、訊據被告矢口否認曾於停止戒治後曾施用甲基安非他命，然辯稱：我沒有施用甲
    基安非他命，可能是我因腸胃炎注射點滴或是我女朋友有施用安非他命的習慣，
    她曾在我身旁施用，所以我的尿液才會有甲基安非他命陽性反應云云。經查：八
    十九年九月七日對被告所採集之尿液，經送驗結果確含有甲基安非他命之反應，
    有長昕生活事業股份有限公司新東分公司濫用藥物尿液檢驗報告一紙在卷可稽。
    嗣再以氣相層析質譜儀分析法複驗，仍呈甲基安非他命陽性反應等情，有法務部
    調查局檢驗通知書一紙附卷可憑。且按甲基安非他命經口服投與後約百分之七十
    於二十四小時內自尿中排出，約百分之九十於九十六小時內自尿中排出，雖然僅
    憑尿液中呈安非他命陽性反應，並無法確實推算吸食時間距採集時間之長短，惟
    最長可能不會超過四日，有行政院衛生署藥物食品檢驗局八十一年二月八日藥檢
    壹字第一一五六號函附卷可按。據此推斷，被告確曾於八十九年九月七日或其前
    四日內某時施用安非他命一次。又參以吸食安非他命或海洛因時，可造成空氣中
    懸浮之安非他命或海洛因，而由呼吸道吸入體內，有可能會造成類似自行吸食時
    之效果，此時，空氣中之藥物濃度，將是導致二手吸食者是否呈現尿液測試陽性
    反應之重要因素。如吸食時之密閉空間愈小，旁人吸食量愈多，相處時愈久，與
    吸食者距離愈近，則受影響之可能性始愈大，此固有台北榮民總醫院（８６）北
    總內字第○五○五九號函在卷可稽，然施用安非他命僅被告之女友一人，其所施
    用之量非大，被告即使坐於其旁，所吸到之安非他命氣體應不足以使尿液呈甲基
    安非他命之陽性反應。綜上所述，足認被告所辯顯係卸責之詞，不足採信。本件
    事證明確，被告犯行堪以認定。
二、按犯毒品危害防制條例第十條施用毒品之罪者，檢察官應先將被告送勒戒處所觀
    察、勒戒，經觀察、勒戒後，無繼續施用毒品傾向者，應由檢察官為不起訴處分
    ，有繼續施用毒品之傾向者，由檢察官聲請法院裁定令入戒治處所施以強制戒治
    ，依前開規定為不起訴處分後，五年內再犯施用毒品之罪，經觀察、勒戒後，認
    有繼續施用毒品之傾向或三犯以上者，不適用前開規定，但應由檢察官聲請法院
    裁定其令入戒治處所施以強制戒治，強制戒治執行已滿三月後，如認無繼續戒治
    之必要，得停止戒治，停止戒治後違反保護管束應遵守事項情節重大者，得撤銷
    停止戒治，毒品危害防制條例第二十條、第二十二條第一項、第二項中段分別定
    有明文。查被告因施用第一級毒品海洛因案件，經本院以八十八年度毒聲字第四
    七○號裁定送觀察、勒戒後，認無繼續施用毒品之傾向，由台灣雲林地方法院檢
    察署檢察官於民國八十八年五月三日以八十八年度偵字第二二五一號為不起訴處
    分確定；竟又再因施用第一級海洛因案件，經本院以八十八年度毒聲字第一四八
    八號裁定送觀察勒戒後，有繼續施用毒品傾向，復經本院依檢察官之聲請以八十
    九年度毒聲字第二二一號裁定令入戒治處所施以強制戒治一年，另經本院於八十
    九年二月二十九日以八十九年度訴字第六九號判處有期徒刑六月確定，此有台灣
    雲林地方法院檢察署檢察官八十八年度偵字第二二五一號不起訴處分書、台灣雲
    林地方法院檢察署刑案資料查註紀錄表、本院八十九年度訴字第六九號判決正本
    各一份附卷可參。再查被告原在臺灣雲林戒治所強制戒治，因執行已滿三個月，
    成效評定合格無繼續戒治必要，經本院以八十九年度毒聲字第八一七號裁定停止
    戒治，所餘戒治期間付保護管束，被告竟在停止戒治付保護管束期間，另行起意
    ，再次施用安非他命，顯已違反保護管束應遵守事項情節重大，除依法得撤銷停
    止戒治，仍施予強制戒治外，同時亦觸犯毒品危害防制條例第十條第二項施用第
    二級毒品罪，爰依同條例第二十條第三項之規定，不待強制戒治期滿，逕予依法
    論科。
三、被告施用安非他命之行為，核係犯毒品危害防制條例第十條第二項之施用第二級
    毒品罪。爰審酌被告前因施用毒品，經施以強制戒治後，認無繼續戒治之必要，
    而裁定停止戒治，並宣付保護管束，在保護管束期間竟再犯施用毒品之罪，本不
    宜寬貸，然吸毒乃自戕行為等一切情狀，量處如主文所示之刑。末按刑法第四十
    一條：「犯最重本刑為三年以下有期徒刑以下之刑之罪，而受六月以下有期徒刑
    或拘役之宣告，因身體、教育、職業或家庭之關係，執行顯有困難者，得以一元
    以上三元以下折算一日，易科罰金」，已於九十年一月十日經總統公布修正為第
    四十一條第一項：「犯最重本刑為五年以下有期徒刑以下之刑之罪，而受六個月
    以下有期徒刑或拘役之宣告，因身體、教育、職業、家庭之關係或其他正當事由
    ，執行顯有困難者，得以一元以上三元以下折算一日，易科罰金」，同年月十二
    日生效。本件被告犯罪日期在前述法律修正前，犯罪後法律已有變更，然比較新
    舊法，本件均得易科罰金，依刑法第二條第一項前段之規定，應適用裁判時之新
    法即修正後之刑法第四十一條第一項規定，諭知易科罰金之折算標準，以資懲儆
    ，併此敘明。
據上論斷，應依刑事訴訟法第二百九十九條第一項前段，毒品危害防制條例第十條第
二項，刑法第十一條前段、第二條第一項前段、第四十一條第一項前段，罰金罰鍰提
高標準條例第二條，判決如主文。
本案經檢察官陳永豐到庭執行職務
中      華      民      國      九十      年      二    月    二十三    日
                                        臺灣雲林地方法院刑事第二庭
                                            法  官  趙  思  芸
右正本證明與原本無異。
如不服本判決，應於判決送達後十日內向本院提出上訴狀( 應附繕本 )。
                                            書記官  王  淑  美
中      華      民      國      九十      年      二    月    二十三    日
毒品危害防制條例第十條
施用第一級毒品者，處六月以上五年以下有期徒刑。
施用第二級毒品者，處三年以下有期徒刑。


司法院資訊處製作；財團法人民間司法改革基金會備份。
